【裁判字號】    97,易,1525
【裁判日期】    971125
【裁判案由】    違反著作權法
【裁判全文】
臺灣臺中地方法院刑事判決              97年度易字第1525號
公  訴  人  臺灣臺中地方法院檢察署檢察官
被      告  丙○○
                      號2樓之.
上列被告因違反著作權法案件，經檢察官提起公訴（97年度偵字
第1994號），本院判決如下：
    主    文
丙○○擅自以重製之方法侵害他人之著作財產權，處有期徒刑
月，如易科罰金，以新臺幣壹仟元折算壹日。
    犯罪事實
一、丙○○明知「堅持」、「送行」、「思相枝」、「蝴蝶夢」
    、「風箏」、「美麗的錯誤」、「一生的傷痕」、「心痛也
    歡喜」、「心愛的」、「雨中情」、「雨綿綿」、「情深深
    緣薄薄」、「愛了無後悔」、「堅強」、「走唱的心聲」、
    「情關難離」、「因為妳的愛」、「我愛妳」、「搖咧」、
    「再生緣」、「錯愛」、「手中情」及「我問天」等23首歌
    曲，係豪記影視唱片有限公司（下稱豪記公司）及吳東龍享
    有著作財產權之音樂著作，尚在著作權保護期間內，未經豪
    記公司及吳東龍之同意或授權，不得擅自重製。詎丙○○竟
    基於以重製之方法侵害他人著作財產權之犯意，於民國96年
    10月31日前之同年月某日，未經豪記公司及吳東龍之同意或
    授權，擅自將上開歌曲灌錄於金嗓電腦伴唱機後，即於96年
    10月31日以新臺幣（下同）22,500元（起訴書誤載為22,000
    元）之價格，將該金嗓電腦伴唱機1 組（連同點歌簿1 本、
    遙控器1 個）販賣予不知情之甲○○及乙○○（其等所涉違
    反著作權法部分，業經檢察官另為不起訴處分），而由乙○○擺設在其位於臺中縣神岡鄉○○村○○路3 號所經營之「
    朋友情歌唱聯誼會」內，供不知情之顧客前來消費點歌演唱
    。嗣於96年11月29日晚上8 時48分許，為警會同黃一堅在上
    址當場查獲，並扣得金嗓牌電腦伴唱機主機1 台（含記憶卡
    1 片）、點歌簿1 本及點歌遙控器1 個，始悉上情。
二、案經告訴人豪記影視唱片有限公司及吳東龍訴由臺中縣警察
    局豐原分局報告臺灣臺中地方法院檢察署檢察官偵查起訴。
    理    由
壹、程序方面：
    按「被告以外之人於審判外之陳述，雖不符前4 條（指刑事
    訴訟法第159 條之1 至第159 條之4） 之規定，而經當事人
    於審判程序同意作為證據，法院審酌該言詞陳述或書面陳述
    作成之情況，認為適當者，亦得為證據」，又「當事人、代
    理人或辯護人於法院調查證據時，知有第159 條第1 項不得
    為證據之情形，而未於言詞辯論終結前聲明異議，視為有前
    項之同意」，刑事訴訟法第159 條之5 第1 項、第2 項亦有
    明文。本件被告丙○○就本判決所引用證據之證據能力，均
    未於言詞辯論終結前聲明異議，自視為同意，合先敘明。
貳、實體方面：
一、訊據被告矢口否認有何侵害告訴人著作財產權之犯行，辯稱
    ：伊僅係將甲○○及乙○○所有舊伴唱機內之記憶卡裝入新
    伴唱機內，並無重製灌錄上開歌曲云云。經查：
(一)、對於前開「堅持」、「送行」、「思相枝」、「蝴蝶夢」、
    「風箏」、「美麗的錯誤」、「一生的傷痕」、「心痛也歡
    喜」、「心愛的」、「雨中情」、「雨綿綿」、「情深深緣
    薄薄」、「愛了無後悔」、「堅強」、「走唱的心聲」、「
    情關難離」、「因為妳的愛」、「我愛妳」、「搖咧」、「
    再生緣」、「錯愛」、「手中情」及「我問天」等23首歌曲
    ，分別係告訴人豪記公司及告訴人吳東龍享有著作財產權之
    音樂著作，尚在著作權保護期間內，未經渠等之同意或授權
    ，不得擅自重製等情，此有臺南市政府營利事業登記證及經
    濟部公司執照各1 份（警卷第23頁、第24頁）、豪記影視唱
    片有限公司著作財產權讓與證明書24份（警卷第28至第51頁
    ）在卷可稽，應堪認定。又對於乙○○擺設在其位於臺中縣
    神岡鄉○○村○○路3 號所經營之「朋友情歌唱聯誼會」內
    ，查獲之金嗓電腦伴唱機主機內有灌錄重製告訴人豪記公司
    及吳東龍享有著作權財產權之前開23首歌曲等情，業據告訴
    代理人黃一堅陳述屬實，並有查獲現場照片及金嗓電腦伴唱
    機點選畫面翻拍照片共34張在卷足憑（警卷第55至第58頁）
    ，並有扣案之金嗓電腦伴唱機主機1 台、點歌簿1 本、點歌
    遙控器1 個等物為證，此部分事實，亦堪認定。
(二)、另依證人乙○○於本院審理中證述：「（問：與他做什麼生
    意？）我向他買伴唱機。」、「（問：何時購買？）96年10
    月31日購買，我有帶收據來。8 月30日是我向他買麥克風。
    10月31日才是向被告購買伴唱機。」、「（問：為何要向被
    告買機器？）因為我的機器壞掉了，而且我的機器是向別人
    租的，損毀之後，我才向被告買新的伴唱機。」、「（問：
    你買新的機器時，是買機器的硬體本身，還是有包含歌曲？
    ）當然是有含歌曲。」、「（問：裡面的歌曲是否被告灌錄
    ？）是。」、「（問：被告稱是將舊的伴唱機裡面記憶卡取
    下裝到新的伴唱機內，是否如此？）不是。我買新的伴唱機
    ，本來就要有新的歌曲，因為我就是要新的歌曲。」、「（
    問：那時向被告買伴唱機時，有無說要新的歌曲？）伴唱機
    送來的時候，裡面就有歌曲了，買機器過程中要有多少歌曲
    ，是甲○○接洽的，我不清楚。」、「（問：新的伴唱機裡
    面的歌曲與舊的伴唱機裡面的歌曲是否有不同？）新的伴唱
    機裡面有的歌，舊的伴唱機裡面沒有。」、「（問：平時是
    否你看店？）是。」、「（問：舊的歌曲裡面有哪些歌，是
    否清楚？）我不是很清楚，要有客人點歌，我才知道有哪些
    歌曲。」、「（問：新的歌本裡面的歌曲與舊的歌本裡面的
    歌曲有無相同？）不同。」、「（問：新的歌本裡面的歌曲
    ，伴唱機裡面是否都有？）是。」等語（本院卷第48頁背面
    至第49頁背面）；核與證人甲○○於本院審理時證述：「（
    問：是否認識在庭的被告？）跟他買東西認識的。」、「（
    問：向他買何物？）我向他買金嗓伴唱機。」、「（問：何
    時購買？）96年10月、11月左右。」、「「（問：何原因要
    購買金嗓伴唱機？）因為我舊的伴唱機壞掉了，我要修理，
    但是沒有零件可以換，所以他建議買一台新的。」、「（問
    ：他說，買一台新的伴唱機是否有包含新的軟體？）是。我
    就買一台新的，裡面都有包含歌曲。」、「（問：被告有無
    說要將舊的伴唱機裡面的軟體直接裝到新的伴唱機裡面？）
    一般我買伴唱機裡面都會有歌，他沒有特別跟我說要把舊的
    機器的零件如記憶卡之類的裝到新的機器裡面。」、「（問
    ：你有無向被告說，要灌錄哪幾首歌？）我只要求因為是新
    的機器，所以我要最新的歌曲。」、「（問：你是否會自己
    灌錄歌曲？）不會，我如果會的話，我就不用向被告購買新
    的。」等語相符（本院卷第46頁正面、背面），並有證人乙○○提出之收據1 紙在卷可佐（本院卷第52頁），足認扣案
    之伴唱機係證人甲○○及乙○○向被告購買無誤。又依證人
    甲○○及乙○○前開證述，其等購買機器時，裡面即灌錄上
    述23首歌曲，且其等既因伴唱機損壞才向被告購買新的伴唱
    機，並要求伴唱機內必需灌有最新歌曲，被告復未向其等說
    明要將舊的記憶卡直接裝入新的伴唱機中，證人甲○○及乙○○亦無能力自行灌錄上開歌曲，可見上開23首歌曲應係被
    告灌錄甚明，被告辯稱其只是將舊伴唱機內之記憶卡裝入新
    的伴唱機內云云，顯係卸責之詞，不足採信。此外，上開伴
    唱機為證人甲○○及乙○○於96年10月31日向被告購買，被
    告重製上開23首歌曲之時間，應為96年10月31日前之同年月
    間某日應足認定。
(三)、綜上所述，被告未經告訴人之同意或授權，擅自將告訴人享
    有音樂著作財產權之前開23首歌曲重製灌錄至該金嗓電腦伴
    唱機主機內，並販賣予證人甲○○及乙○○，且其復未提出
    有經授權之證明，其侵害告訴人之重製著作財產權等情，應
    堪認定。本件事證明確，被告犯行，應堪認定。
二、核被告所為，係犯著作權法第91條第1 項之擅自以重製之方
    法侵害他人之著作財產權罪。爰審酌被告明知前開23首歌曲
    分別係告訴人豪記公司及吳東龍享有重製著作財產權之音樂
    著作，竟擅自重製灌錄至金嗓電腦伴唱機主機內並販賣予證
    人甲○○及乙○○，造成告訴人豪記公司及告訴人吳東龍之
    損失，其不知尊重他人智慧財產權，影響我國保護智慧財產
    權之國際形象，惟念其犯罪手段係屬平和，且重製次數僅有
    1 次，非法灌錄之電腦伴唱機台僅有1 台，犯罪情節非重，
    所生損害及所得利益非鉅，惟因被告迄今仍未與告訴人豪記
    公司及吳東龍方面達成和解等一切情狀，量處如主文所示之
    刑，並諭知易科罰金之折算標準，以示懲儆。
三、扣案之金嗓電腦伴唱機主機1 台、點歌遙控器1個、點歌簿1
    本等物，非屬被告所有，無從依著作權法第98條前段之規定
    ，併予宣告沒收，附此敘明。
據上論斷，應依刑事訴訟法第299 條第1 項前段，著作權法第91
條第1 項，刑法第11條前段、第41條第1 項前段，判決如主文。
中    華    民    國    97    年    11    月    25    日
                  刑事第十五庭  法  官  柯雅惠
以上正本證明與原本無異。
如不服本判決應於收受判決後10日內向本院提出上訴書狀，並應
敘述具體理由；其未敘述上訴理由者，應於上訴期間屆滿後20日
內向本院補提理由書（均須按他造當事人之人數附繕本）「切勿
逕送上級法院」。
                                書記官  鍾小屏
中    華    民    國    97    年    11    月    25    日
附錄論罪科刑法條：
著作權法第91條：
擅自以重製之方法侵害他人之著作財產權者，處三年以下有期徒
刑、拘役，或科或併科新臺幣七十五萬元以下罰金。
意圖銷售或出租而擅自以重製之方法侵害他人之著作財產權者，
處六月以上五年以下有期徒刑，得併科新臺幣二十萬元以上二百
萬元以下罰金。
以重製於光碟之方法犯前項之罪者，處六月以上五年以下有期徒
刑，得併科新臺幣五十萬元以上五百萬元以下罰金。
著作僅供個人參考或合理使用者，不構成著作權侵害。


司法院資訊處製作；財團法人民間司法改革基金會備份。
